臺灣新北地方法院民事裁定
111年度訴字第410號
原        告  林靜華
訴 訟 代理人  許丕駿律師
被        告  天生好米實業有限公司（即原被告16李素蘭就系
              爭64地號土地應有部分9/480部分之承當訴訟人)

法 定 代理人  曾彩虹
訴 訟 代理人  周念暉律師                      
被        告  東昇米糧食品有限公司（即原被告1陳清吉、2陳
              慶、4陳炳鴻、11陳火樹、14陳阿裕、15陳阿進
              、13陳連福就系爭64地號土地應有部分19/270部
              分之承當訴訟人）

兼  上 一 人
法 定 代理人  陳榮傑（即原被告13陳連福就系爭64地號土地應
              有部分1/270部分之承當訴訟人）

上 二 人共同
訴 訟 代理人  陳明欽律師
被        告 3陳阿象
             5陳阿陽
             6陳原銘
             7黃舜堂
             8黃舜彬


            10陳永輝（受監護宣告人）

上   一   人
法 定 代理人  陳建宏
被        告11陳添泉

            12吳碧雲

被        告16李素蘭


訴訟代理人  周念暉律師
上列當事人間請求分割共有物事件，原告為訴之追加，本院裁定
如下：
    主  文
原告追加之訴駁回。
追加訴訟費用由原告負擔。
    理  由
一、原告追加起訴主張：本件原告起訴聲明請求分割坐落新北市
    ○○區○○段00地號土地（下稱系爭64地號土地），而本件起訴
    時，天生好米實業有限公司（下稱天生好米公司）及曾彩虹
    並非前開土地之共有人，嗣於鈞院審理時，天生好米公司及
    曾彩虹自原被告3陳阿象、5陳阿陽、7黃舜堂、8黃舜彬、9
    陳永輝、10陳添泉、12吳碧雲、16李素蘭受讓前開土地之應
    有部分，然迄未聲明承當訴訟，故請求追加天生好米公司及
    曾彩虹為本件被告，並請求追加分割同段65、1675地號土地
    ，因該3筆土地相鄰，且原告與天生好米公司及曾彩虹均為
    該65、1675地號土地之共有人，合併分割可使前開3筆土地
    經濟價值極大化等語，聲明追加天生好米公司及曾彩虹為被
    告，並請求合併分割前開65、1675地號土地。  
二、按當事人不得就已起訴之事件，於訴訟繫屬中，更行起訴。
    如有違背，法院應以裁定駁回之。民事訴訟法第253條、249
    條第1項第7款分別定有明文。變更或追加之新訴，不失為訴
    之一種，自應具備訴訟成立要件；不備此項要件者，法院應
    依本法第249條第1項有關規定，認新訴為不合法，以裁定駁
    回之。再按判斷當事人前後二訴是否同一，應以訴之要素為
    其基準，即當事人相同、訴訟標的相同及訴之聲明相同、相
    反或可以代用者，即屬禁止重複起訴之範疇。又按訴訟繫屬
    中為訴訟標的之法律關係，移轉於第三人者，依民事訴訟法
    第254條第1項規定，該第三人如經兩造同意，得聲請代當事
    人承當訴訟，尚不得就同一訴訟標的之法律關係，於前事件
    訴訟繫屬中，為同一請求或更行起訴（最高法院82年度台上
    字第1565號民事判決要旨參照）。準此可知，若訴訟繫屬中
    為訴訟標的之法律關係移轉於第三人，該無人聲請承當訴訟
    ，由於該第三人屬於實質當事人，若原告仍追加該第三人為
    被告並為同一請求者，仍應解為當事人相同，亦即猶在重複
    起訴禁止之列。
三、次按訴狀送達後，原告不得將原訴變更或追加他訴。但有下
    列各款情形之一者，不在此限：㈠被告同意者。㈡請求之基礎
    事實同一者。㈢擴張或減縮應受判決事項之聲明者。㈣因情事
    變更而以他項聲明代最初之聲明者。㈤該訴訟標的對於數人
    必須合一確定時，追加其原非當事人之人為當事人者。㈥訴
    訟進行中，於某法律關係之成立與否有爭執，而其裁判應以
    該法律關係為據，並求對於被告確定其法律關係之判決者。
    ㈦不甚礙被告之防禦及訴訟之終結者，民事訴訟法第255條第
    1項定有明文。而按民事訴訟法第255條第1項第2款所稱之「
    請求之基礎事實同一」者，係指變更或追加之訴與原訴之主
    要爭點有其共同性，各請求利益之主張在社會生活上可認為
    同一或關連，而就原請求之訴訟及證據資料，於審理繼續進
    行在相當程度範圍內具有同一性或一體性，得期待於後請求
    之審理予以利用，俾先後兩請求在同一程序得加以解決，避
    免重複審理，進而為統一解決紛爭者即屬之（最高法院100
    年度台抗字第716號裁定意旨參照）。又判斷是否合於民事
    訴訟法第255條第1項第2款請求之基礎事實同一，應考慮被
    告之防禦權是否受到不利益及在訴訟之過程，准予為訴之變
    更、追加後，原來已經進行過之訴訟資料與證據資料，有無
    繼續使用之可能性及價值。
四、原告請求追加天生好米公司、曾彩虹為被告部分：
    經查，天生好米公司及曾彩虹分別於本件起訴後之民國110
    年7月6日、110年6月2日以買賣為原因受讓取得系爭64地號
    土地之應有部分之情，有土地登記公務用謄本附卷可稽（見
    本院卷第409至413頁），從而，本件請求分割之訴訟標的物
    即系爭64地號土地之應有部分於訴訟繫屬中移轉於第三人，
    而天生好米公司已於111年10月3日具狀主張其於本件訴訟進
    行中，買受原被告16李素蘭就系爭64地號土地部分之應有部
    分9/480部分，而聲明承受訴訟（應係承當訴訟之意）之情
    ，有其民事聲明承受訴訟狀可佐（見本院卷第453頁），是
    原告追加已承當被告16李素蘭就系爭64地號土地應有部分9/
    480部分地位之天生好米公司為被告，顯不合法，應予駁回
    。至其餘被告3陳阿象、5陳阿陽、7黃舜堂、8黃舜彬、9陳
    永輝、10陳添泉、12吳碧雲就系爭64地號土地之應有部分亦
    已讓與天生好米公司及被告16李素蘭就系爭64地號土地應有
    部分1/480部分亦已讓與曾彩虹，然天生好米公司、曾彩虹
    就前開部分迄未聲明承當訴訟，而原告亦未請求其承當訴訟
    ，然依民事訟法第254條第1項規定，此於訴訟並無影響，被
    告3陳阿象、5陳阿陽、7黃舜堂、8黃舜彬、9陳永輝、10陳
    添泉、12吳碧雲、16李素蘭釋（就系爭64地號土地應有部分
    1/480部分），仍為形式當事人，至於天生好米公司（就被
    告3陳阿象、5陳阿陽、7黃舜堂、8黃舜彬、9陳永輝、10陳
    添泉、12吳碧雲部分）、曾彩虹（就被告16李素蘭就系爭64
    地號土地應有部分1/480部分）就上開部分，則為實質當事
    人，亦為判決效力所及，依前揭說明，原告就已起訴之同一
    事件，於訴訟繫屬中追加天生好米公司、曾彩虹為被告，有
    違民事訴訟法第253條規定，應予駁回。
五、原告追加合併分割同段65、1675地號土地部分：
    經查，本件原告起訴係請求分割系爭64地號土地，而追加部
    分則係請求分割同段65、1675地號土地，上開3筆土地雖為
    相鄰土地之情，固有原告所提附圖1在卷可參（見本院卷第4
    79頁），惟前開65、1675地號土地現登記之共有人為「林靜
    華」（即本件形式上原告）、天生好米公司及曾彩虹等3人
    ，有土地登記第二類謄本可佐（見本院卷第473至477頁），
    而原告於本件起訴時雖為系爭64地號土地之共有人，然於本
    院審理時，已將其應有部分全部出售予東昇米糧食品有限公
    司（下稱東昇米糧公司）及陳榮傑等2人，亦即系爭64地號
    土地現登記之共有人變更為陳永輝、天生好米公司、曾彩虹
    、東昇米糧食品有限公司（下稱東昇米糧公司）、陳榮傑等
    5人等情，有系爭64地號土地之土地登記公務用謄本佐卷可
    考（見本院卷第409至413頁），是原告已將其就64地號土地
    之應有部分出售予被告東昇米糧公司，現已非登記之所有權
    人，則原告雖因起訴時為該筆土地共有人，基於當事人恆定
    原則，而仍具原告適格，然原告現已非系爭64地號土地之實
    際權利人，則其追加其登記共有之另2筆土地與本件起訴之
    系爭64地號土地合併分割，難謂符合民法第846條第6項規定
    之要件，況原告亦未舉證其已取得前開3筆土地應有部分過
    半數共有人之同意為合併分割，再者，系爭64地號土地與65
    、1675地號土地之分割請求權各別，分割方案亦各不同，難
    謂請求之基礎事實同一，是原告前揭主張並不足採。是原告
    此部分追加之訴亦顯不合法，應予駁回。
六、據上論結，依民事訴訟法第249條第1項第6款、第95條、第7
    8條，裁定如主文。
中　　華　　民　　國　　111 　年　　12　　月　　7 　　日
                  民事第五庭  法　官　鄧雅心
以上正本係照原本作成。
如對本裁定抗告須於裁定送達後10日內向本院提出抗告狀，並應
繳納抗告費新臺幣1,000元整。
中　　華　　民　　國　　111 　年　　12　　月　　 7　　日
                              書記官　賴峻權